臺灣臺中地方法院刑事判決　　　　　　　　　　　　九十一年度易字第一三八九號
　　公　訴　人　臺灣臺中地方法院檢察署檢察官
　　被　　　告　甲○○
　　被　　　告　辛○○
　　右　一　人
　　選任辯護人　劉進堂
右列被告等因家庭暴力防治法之傷害案件，經檢察官提起公訴（九十年度偵字第一二
七九九號），本院判決如左：
    主  文
甲○○傷害人之身體，處拘役貳拾日，如易科罰金，以佰元折算壹日。
辛○○傷害人之身體，處拘役貳拾日，如易科罰金，以佰元折算壹日。
    事  實
一、甲○○為辛○○之堂姊夫，二人為四親等旁系姻親，具有家庭暴力防治法第三條
    第四款之家庭成員關係，辛○○、戊○○、丁○○、林惠玲均為堂兄弟姐妹關係
    。緣甲○○認為其妻林惠玲之堂兄戊○○於民國八十四、八十五年間向林惠玲商
    借之本金新臺幣（下同）一百五十四萬五千五百七十元均未償還，遂與戊○○約
    定於九十年六月二十二日晚間，在臺中縣豐原市○○路二○○號戊○○與丁○○
    之住處內會算借款本金及利息。嗣於同日二十一時許，甲○○因與戊○○在上址
    會談無法達成共識，意欲離去時，在場之辛○○即質問甲○○為何在外放話謂辛○○積欠甲○○之友人二百萬元云云，因而與甲○○發生口角爭執；甲○○遂基
    於普通傷害之犯意，徒手毆打辛○○，造成辛○○受有左面部紅腫壓痛、左耳紅
    腫壓痛之傷害；辛○○再基於防衛之意抵擋反抗，造成甲○○因而受有右眼眶及
    兩側耳朵皮下瘀血之傷害。
二、案經甲○○、辛○○訴由臺中縣警察局豐原分局報請臺灣臺中地方法院檢察署檢
    察官偵查起訴。
    理  由
一、訊據被告辛○○固坦承有於右揭時、地毆打被告甲○○不諱，並有被告甲○○提
    出之行政院衛生署豐原醫院診斷證明書附卷可佐，惟辯稱：當時是甲○○先出手
    勒住伊脖子，伊基於正當防衛才反擊而毆傷甲○○云云；訊據被告甲○○則矢口
    否認有何傷害犯行，辯稱：伊不知辛○○的傷如何來，不是伊造成的云云。惟查
    ：
  (一)右揭事實，業據被告辛○○於警詢、偵查中及本院調查時供述明確，核與證人戊○○、丁○○、李淑玲即戊○○之妻、己○○即被告辛○○之妹、庚○○○即被
    告辛○○之母、林已正即被告辛○○之堂姪於偵查中及本院調查時之證詞相互核
    符（參見臺灣臺中地方法院檢察署偵查卷宗第四十五、四十六、五十二、五十三
    頁，本院刑事卷宗九十一年六月二十四日調查筆錄第九頁至第三十一頁），且證
    人戊○○、己○○、庚○○○、丙○○於本院隔離訊問時，對於何人勸架、被告
    甲○○如何勒住被告辛○○脖子等細節問題均證述一致，足見上開證人之證詞堪
    信為真，復參諸被告辛○○所提出之豐安醫院驗傷診斷書，其傷勢部位亦與被告
    辛○○之指述及上開證人之證述相符，益見被告甲○○確有毆打被告辛○○致其
    受有左面部紅腫壓痛、左耳紅腫壓痛之傷害甚明。至被告甲○○辯稱：被告辛○○說伊用左手從後面勒住脖子，與證人戊○○證述伊是由正面勒住被告辛○○脖
    子不同，其他證人對伊如何勒住被告辛○○脖子，則語焉不詳；且若伊自後勒住
    被告辛○○脖子，應占上風，怎會遭被告辛○○打傷云云。然依前開卷存資料，
    被告辛○○並未指稱被告甲○○用左手從後面勒住其脖子，且證人證詞均相互核
    符，是被告甲○○上揭置辯，顯與前開卷存資料不符，委不足採。被告甲○○又
    辯稱：豐安醫院驗傷診斷書上未載明被告辛○○脖子有被勒過之傷害及證人乙○○即當日到場處理員警所證稱之被告辛○○手部怪怪之傷害，所以伊沒有勒住被
    告辛○○之脖子云云，惟驗傷單上未載明被告甲○○所質疑之傷勢，可能係驗不
    出傷，亦可能是未針對這些部分驗傷，是尚難就此直接推論被告甲○○沒有勒住
    被告辛○○之脖子。另被告甲○○以九十一年七月二十二日答辯狀所提出之錄音
    帶及譯文，主張證人林已正證詞不實，惟該錄音帶係同年五月八日在林已正家中
    所錄，內容係屬傳聞證據，無證據能力，自難引為對被告甲○○有利之證據。
  (二)按刑法上之防衛行為，祇以基於排除現在不法之侵害為已足，防衛過當，指防衛
    行為超越必要之程度而言，防衛行為是否超越必要之程度，須就實施之情節而為
    判斷，即應就不法侵害者之攻擊方法與其緩急情勢，由客觀上審察防衛權利者之
    反擊行為，是否出於必要以定之，最高法院著有六十三年臺上字第二一○四號判
    例可資參照。查證人李淑玲、己○○、庚○○○均證稱係被告甲○○先動手打被
    告辛○○，是被告甲○○無任何正當理由，徒手毆打被告辛○○，對於被告辛○○而言，自屬不法之侵害，且在被告甲○○勒住被告辛○○脖子毆打並不斷糾纏
    情況下，被告辛○○之抵擋反抗亦係防衛行為，惟依當時狀況，並未急迫至非要
    造成被告甲○○受傷方能確保被告辛○○生命、身體之安全，被告辛○○之抵擋
    反抗猶導致被告甲○○受有右眼眶及兩側耳朵皮下瘀血之傷害，是被告辛○○之
    行為顯屬防衛過當，其辯稱係正當防衛云云，顯非可採。
  (三)綜上事實已臻明確，被告甲○○要求對證人林已正測謊乙節，核無調查之必要。
    本案事證明確，被告二人犯行洵堪認定，應依法論科。
二、核被告二人所為，均係犯刑法第二百七十七條第一項傷害罪。被告辛○○防衛過
    當，爰依刑法第二十三條但書減輕其刑。爰審酌被告二人素行、智識、犯罪動機
    、手段，暨被告甲○○所受傷勢雖重於被告辛○○，惟被告辛○○係防衛過當且
    對犯罪事實坦承不諱，犯後態度良好等一切情況，分別量處如主文所示之刑，並
    均諭知易科罰金之折算標準，以示懲警。
據上論斷，應依刑事訴訟法第二百九十九條第一項前段，刑法第二百七十七條第一項
、第四十一條第一項前段、第二十三條但書，罰金罰鍰提高標準條第一條前段、第二
條，判決如主文。
本案經檢察官壬○○到庭執行職務
中      華      民      國      九十一      年      八    月    十三    日
                                臺灣臺中地方法院刑事第一庭
                                    審判長法  官  林  清  鈞
                                          法  官  鄭  文  祺
                                          法  官  黃  裕  仁
右正本證明與原本無異。
如不服本判決，應於送達後十日內向本院提出上訴狀（須附繕本），上訴於臺灣高等
法院臺中分院。
                                          書記官
中      華      民      國      九十一      年      八    月    十三    日
附錄論罪科刑法條
刑法第二百七十七條第一項
傷害人之身體或健康者，處三年以下有期徒刑、拘役或一千元以下罰金。
